【裁判字號】    98,交聲,2529
【裁判日期】    981028
【裁判案由】    違反道路交通管理處罰條例聲明異議
【裁判全文】
臺灣臺北地方法院交通事件裁定        98年度交聲字第2529號
原處分機關  交通部公路總局臺北區監理所
異  議  人
即受處分人  甲○○
                    國民
上列異議人即受處分人因違反道路交通管理處罰條例案件，對於
交通部公路總局臺北區監理所中華民國98年7月27日所為之處分
（原處分案號：北監營裁字第裁40－C00000000號），聲明異議
，本院裁定如下：
    主  文
原處分撤銷。
甲○○不罰。
    理  由
一、按汽車駕駛人駕駛汽車肇事致人受傷者，應即採取救護措施
    及依規定處置，並通知警察機關處理，不得任意移動肇事汽
    車及現場痕跡證據，違反者處新臺幣（下同）3,000元以上9
    ,000 元以下罰鍰；前項駕駛人肇事致人受傷而逃逸者，吊
    銷其駕駛執照，道路交通管理處罰條例第62條第3項、第4項
    固分別定有明文。然仍須駕駛人有逃避上述義務及肇事責任
    之故意，始得歸責，換言之，駕駛人除客觀上有逃逸之行為
    外，主觀上尚須對其肇事致人受傷之事實有所認識；而道路
    交通管理處罰條例第62條第4項所稱之「逃逸」，係指駕駛
    人肇事後冀圖卸免責任，未為任何處理即為離去之情形，苟
    依具體事實可認肇事駕駛人並無脫卸責任之情形，縱有未依
    規定處理或其處理尚非得宜之狀況，仍與上開條文所定「逃
    逸」之情形不符，即不得以該條文處罰之。
二、原處分意旨略以：異議人即受處分人（下稱受處分人）甲○
    ○，於98年5月16日中午12時26分許，駕駛車牌號碼8D-957
    號營業一般自用小客車，行經臺北縣板橋市○○○路○段158
    號前，與被害人陳文長所騎乘車牌號碼VE3-199號輕型機車
    擦撞，致被害人陳文長與其所搭載之乘客林昱辰人車倒地，
    並均受有手腳擦傷之傷害，詎受處分人於肇事後，竟未下車
    察看被害人2人之傷勢，旋即駕車離去而有「汽車駕駛人駕
    駛汽車肇事致人受傷而逃逸」之違規情事，經臺北縣政府警
    察局板橋分局警員，以受處分人違反道路交通管理處罰條例
    第62條第4項規定，掣單舉發（舉發違反道路交通事件管理
    通知單號：北縣警交字第C00000000號）。嗣受處分人於舉
    發通知單上所載應到案日期（即98年6月23日）前之98年6月
    10日，向臺北市交通裁決所提出申訴，經原處分機關函請舉
    發機關調查結果，仍認受處分人有前開違規行為，原處分機
    關乃於同年7月27日依道路交通管理處罰條例第62條第4項及
    違反道路交通管理事件統一裁罰基準表之規定，裁處受處分
    人罰鍰罰鍰6,000元並吊銷駕駛執照1年。
三、訊據受處分人堅決否認有何肇事逃逸之故意，辯稱：當時是
    陳文長所騎乘之機車撞到伊，伊不知道後來有再與陳文長所
    騎乘之機車發生擦撞，且陳文長撞到伊之後，立刻快速駛離
    現場，伊找不到陳文長，只好離去，伊絕無肇事逃逸之故意
    ，是警員舉發有誤，為此聲明異議，請求撤銷原處分等語。
四、經查：
  (一)受處分人駕駛前揭汽車於上開時、地肇事，並致陳文長、林
    昱辰受傷之事實，業經被害人陳長文、林昱辰於警詢時及偵
    查中證述綦詳，並有臺北縣政府警察局板橋分局警詢調查筆
    錄3份、臺北縣政府警察局板橋分局製作之道路交通事故現
    場圖、道路交通事故調查表（一）、（二）各1份、臺北縣
    政府警察局板橋分局交通分隊交通事故處理小組查訪記錄表
    、臺北縣政府警察局板橋分局交通分隊事故現場照片16張、
    、車籍查詢資料1份附於臺灣板橋地方法院檢察署98年度偵
    字第17503號偵查卷宗可稽，固堪以認定。
  (二)惟質之證人即被害人陳文長於警詢及偵查中均證稱: 伊所騎
    乘之機車與被告汽車發生擦撞後，伊仍然往前行駛，但不知
    何故，伊之機車就滑倒，伊不清楚是否有再次與被告汽車發
    生撞擊等語明確，是被害人陳文長及林昱辰人車跌倒在地與
    被告是否有關聯，已非無疑，故受處分人辯稱：伊不知道伊
    所駕駛之前揭汽車尚有與陳文長所騎乘之機車再次發生擦撞
    等語，並非無稽。又受處分人雖知悉被害人陳文長所騎乘之
    機車與其所駕駛之汽車有於上開時、地發生第一次擦撞之情
    ，然被害人陳文長所騎乘之機車，當時並未立即摔倒，被害
    人陳文長仍繼續向前行駛等情，已如上述，是受處分人辯稱
    ：伊不知道被害人陳文長及林昱辰有因此次之擦撞而受傷等
    語，亦非子虛。綜上諸情，實難認受處分人主觀上對其肇事
    致人受傷之事實有所認識，而有肇事逃逸之故意，本院復查
    無其他具體事證足資證明受處分人確有肇事逃逸之故意，從
    而，受處分人主觀上既無肇事逃逸之故意，自無從認定受處
    分人確有該當於道路交通管理處罰條例第62條第4項規定之
    違規情事，從而原處分機關對於受處分人所為之裁罰，即欠
    缺依據。受處分人否認違規，請求撤銷原處分，自屬有據。
五、綜上，本件尚無證據證明受處分人有汽車駕駛人駕駛汽車肇
    事致人受傷而逃逸之違規行為，原處分機關遽對受處分人為
    前開裁決處罰，即難認為允當。本件受處分人之異議為有理
    由，應由本院將原處分撤銷，改諭知受處分人不罰，以資適
    法。
據上論斷，依道路交通案件處理辦法第20條前段，裁定如主文。
中    華    民    國    98    年    10    月    28    日
                  交通法庭    法  官  謝昀璉
上正本證明與原本無異。
如不服本裁定，應於裁定送達後5 日內向本院提出抗告狀。
                              書記官  鄭雅文
中    華    民    國    98    年    11    月    4     日


司法院資訊處製作；財團法人民間司法改革基金會備份。
